最高法院民事裁定　　　　　　　一○○年度台聲字第二七九號
聲　請　人　劉讓先
訴訟代理人　楊勝夫律師
上列聲請人因與相對人袁韻璧等間請求返還寄託物孳息事件，對
於中華民國九十九年十月七日本院裁定（九十九年度台上字第一
八三七號），聲請再審，本院裁定如下：
    主  文
聲請駁回。
聲請訴訟費用由聲請人負擔。
    理  由
本件聲請人主張本院九十九年度台上字第一八三七號確定裁定（
下稱原確定裁定）有民事訴訟法第四百九十六條第一項第一款、
第十三款規定之情形，對之聲請再審，係以：兩造間之金錢寄託
關係除由相對人陸續清償外，餘款經聲請人訴請返還，嗣經調解
成立，由相對人給付新台幣（下同）一百八十九萬元，雖於調解
筆錄並載明兩造間無任何債權債務關係，此僅係就寄託物已因調
解成立而視為全部返還。至於因寄託關係所產生之孳息，則為另
一請求權之法律關係，前訴訟程序第二審判決就聲請人請求返還
寄託物孳息之訴訟，經相對人於調解筆錄中承認成立寄託關係，
願意返還一百八十九萬元之重要證據，錯誤解釋為聲請人不能證
明寄託關係存在，及聲請人承認並無其他債權債務關係，因此不
得請求返還寄託物之孳息，聲請人以其解釋為違背法令提起上訴
，鈞院並未審核該筆錄之真意，率以聲請人上訴為不合法，裁定
駁回，自有發現重要之證物未經斟酌之再審事由云云，為其論據
。
惟按上訴第三審法院，非以原判決違背法令為理由，不得為之。
又提起上訴，上訴狀內應記載上訴理由，其以民事訴訟法第四百
六十九條所定事由提起第三審上訴者，應於上訴狀內表明：原判
決所違背之法令及其具體內容、暨依訴訟資料合於該違背法令之
具體事實。其依同法第四百六十九條之一規定提起上訴者，並應
具體敘述為從事法之續造、確保裁判之一致性或其他所涉及之法
律見解具有原則上重要性之理由。同法第四百六十七條、第四百
七十條第二項分別定有明文。而依同法第四百六十八條規定，判
決不適用法規或適用不當者，為違背法令；依同法第四百六十九
條規定，判決有該條所列各款情形之一者，為當然違背法令。是
當事人提起第三審上訴，如合併以同法第四百六十九條及第四百
六十九條之一之事由為上訴理由時，其上訴狀或理由書應表明該
判決所違背之法令條項，或有關判例、解釋字號，或成文法以外
之習慣或法理等及其具體內容，暨係依何訴訟資料合於該違背法
令之具體事實，並具體敘述為從事法之續造、確保裁判之一致性
或其他所涉及之法律見解具有原則上重要性之理由。如未依上述
方法表明，或其所表明者與上開法條規定不合時，即難認為已合
法表明上訴理由，其上訴自非合法。次按民事訴訟法第四百九十
六條第一項第一款所謂適用法規顯有錯誤，係指確定判決所適用
之法規顯然不合於法律規定，或與司法院現尚有效及大法官（會
議）之解釋，或本院現尚有效之判例顯有違反，或消極的不適用
法規顯然影響裁判者而言，並不包括判決理由矛盾、理由不備、
取捨證據失當、調查證據欠週、漏未斟酌證據、認定事實錯誤及
在學說上諸說併存致發生法律上見解歧異等情形在內。本件前訴
訟程序第二審判決以：依民事訴訟法第四百十六條第一項及第三
百八十條第一項規定，調解成立與確定判決有同一之效力。聲請
人訴請相對人返還之寄託款利息一百二十七萬九千七百十五元，
已成立調解，為調解效力所及，其再就該部分起訴，依民事訴訟
法第二百四十九條第一項第七款規定，為不合法。超過上開一百
二十七萬九千七百十五元部分，聲請人迄未能證明與相對人間已
有寄託之合意，且依前開調解筆錄第三項記載「兩造除本件被上
訴人（即相對人）承諾給付外，無任何債權債務存在」，亦證相
對人對聲請人已無債務存在，聲請人為相反之主張，應負舉證責
任。因認聲請人依民法第五百九十九條規定，請求相對人共同給
付三百三十八萬四千零六十六元本息（如一人給付，他人免為給
付），即非有據等語。而為聲請人敗訴之判決。聲請人提起第三
審上訴，主張：兩造間確有金錢寄託之法律關係存在，第二審就
伊所提出之存摺、信件、調解筆錄均未予詳酌，竟謂其未舉證證
明其與相對人間就匯入相對人帳戶之款項係基於寄託契約，對有
利於伊之證據未予調查，復未於判決理由項下記載其意見，顯有
民事訴訟法第四百六十九條第六款所稱判決不備理由及違背論理
法則之違背法令云云，無非係就第二審取捨證據、認定事實及解
釋契約之職權行使，指摘其為不當，並非表明該判決所違背之法
令及其具體內容暨依訴訟資料合於該違背法令之具體事實，亦未
具體敘述為從事法之續造、確保裁判之一致性或其他所涉及之法
律見解具有原則上重要性之理由，難認其已合法表明上訴理由。
原確定裁定因而認其上訴為不合法，駁回其第三審上訴，核無適
用法規顯有錯誤之情形。又按民事訴訟法第四百九十二條第一項
第十三款所謂當事人發現未經斟酌之證物或得使用該證物，係指
在前訴訟程序不知有該證物，現始知之，或雖知有此而不能使用
，現始得使用者而言，此觀本院三十二年上字第一二四七號判例
意旨足明。聲請人所舉之證據既已於前程序第二審審理中提出，
並於該程序中為該第二審判決所審酌，自非屬前訴訟程序不知有
該證物，現始知之，或雖知有此而不能使用，現始得使用之情形
可言。是聲請人以當事人發現未經斟酌之證物或得使用該證物為
由聲請再審，即為法所不許。本件再審之聲請，自非有理由。
據上論結，本件聲請為無理由。依民事訴訟法第九十五條、第七
十八條，裁定如主文。
中    華    民    國  一○○  年    三    月  二十四  日
                      最高法院民事第五庭
                          審判長法官  劉  福  聲  
                                法官  黃  義  豐  
                                法官  劉  靜  嫻  
                                法官  袁  靜  文  
                                法官  高  孟  焄  
本件正本證明與原本無異
                                      書  記  官  
中    華    民    國  一○○  年    四    月    七    日
                                                      Ｅ